臺灣新北地方法院行政訴訟判決
111年度交字第428號
原      告  羅旻修  
被      告  新北市政府交通事件裁決處
                      設新北市○○區○○路○段000號2樓
代  表  人  李忠台    住同上
訴訟代理人  黃曉妍    律師
                      住台北市○○區○○○路○段0號5樓之
                        1
上列當事人間因交通裁決事件，原告不服被告民國111年6月15日
新北裁催字第48-CA0000000號裁決，向本院提起行政訴訟，本院
判決如下：
    主  文
一、原告之訴駁回。
二、訴訟費用新臺幣參佰元由原告負擔。
    事實及理由
壹、程序方面：原告不服被告所為道路交通管理處罰條例第8條
    之裁決而提起撤銷訴訟，依行政訴訟法第237條之1，應適用
    交通裁決事件訴訟程序。本件因卷證資料已經明確，本院依
    同法第237條之7規定，不經言詞辯論，直接裁判。
貳、實體方面：
 一、緣原告羅旻修名下車牌號碼0000-00自用小客車（下稱系爭
     汽車），於民國（下同）110年10月20日13時51分，在中和
     區景德街5號處，有「在劃有紅線路段臨停」之違規行為，
     經民眾於110年10月20日檢具違規照片向新北市政府警察局
     中和分局（下稱原舉發機關）檢舉，案經原舉發機關確認
     違規屬實後，於110年11月3日填製新北市警交大字第CA000
     0000號舉發違反道路交通管理事件通知單予以舉發，記載
     應到案日期為110年12月18日前，案件於舉發同日移送被告
     ，原告分別於110年11月30日、111年1月21日、3月15日提
     出申訴，案經被告向原舉發機關查明陳述情節及違規當時
     情形，經被告調查認定原告有「在設有禁止臨時停車標線
     處所臨時停車」之違規事實，乃依道路交通管理處罰條例
     第55條第1項第3款及違反道路交通管理事件統一裁罰基準
     表等規定，以111年6月15日新北裁催字第48-CA0000000號
     違反道路交通管理事件裁決書（下稱原處分），裁處原告
     罰鍰新臺幣（下同）300元。原告不服，遂提起本件行政訴
     訟。
二、原告起訴主張及聲明：
㈠、主張要旨：
⑴、本人遭到民眾檢舉交通案第48-CA0000000號罰單日前已經向
    中和分局申訴多次均遭駁回，本人認為這張民眾檢舉的罰單
    和三張圖片（附件一）判斷認定本車的停放位置，實在不足
    以顯示本車這一次的違規態樣。
⑵、由於檢舉民眾非警務人員執行處分，如果今天這三張圖片是
    員警現場拍照逕行舉發我不會有異議，因為員警就是國家的
    法定證人，但一般民眾並不是，在今年111年4月30日才開始
    的民眾檢舉交通違規新制，一般紅線違規停車不受理，雖然
    我這張罰單的時間在新制之前，但我認為這位檢舉民眾也沒
    有善盡檢舉之責，如果今天民眾以全程錄影方式檢舉提供，
    經由警察單位認定影像完整後，再由承辦員警裁圖制單舉發
    ，本人心服受罰。　　
⑶、為此本人另外提供本車但在其他轄區（同年11月2日、距本案
    不到半個月），卻被同樣時下通稱「檢舉魔人」檢舉同樣違
    規臨時停車罰單。但當我收到另外這張其他轄區的民眾的民
    眾檢舉罰單時，我甘願受罰繳錢，因我第一時間反應該案時
    ，承辦員警馬上提供給民眾的檢舉完整影像，內湖分局回函
    說明檢視影像清楚後才裁圖制單（附件二）。
⑷、到目前本人為了這張草率的民眾檢舉罰單奔波至今實在心力
    交瘁，所付出的心力已經遠遠超過罰金300元，為的就是要
    抗議時下那些惡意人「檢舉魔人」歪風！且這一次和中和分
    局的多次申訴，讓我發現到一個弔詭的情況，申訴期間因為
    接觸新北交通裁決處，但裁決處卻回應只能依照中和分局的
    判定來做最後結果，裁決處只是收件和執行警察單位的案件
    ，但令我感到矛盾的是，警察單位是法定證人，但為何最後
    卻是裁決處，只能聽證人的話，幾乎不能為民眾的申訴和警
    察單位反駁，就只有照單全收，今天警察單位的舉發認定，
    但如果最後民眾的異議判決，是民眾有理勝訴的話，承單判
    決的結果卻是裁決處而不是警察單位，警察單位完全不用為
    這張錯誤的罰單負任何責任，這段時間我也體會到了裁決處
    被下級警察單位指揮的無奈，卻完全不能有意見只能接受，
    為此，請求以檢舉人的採證相片附件不齊全，僅提供由內而
    外角度相片，實在不足以顯示該車違規態樣，從寛認定撤銷
    本張罰單。
㈡、聲明：⑴原處分撤銷。⑵訴訟費用由被告負擔。
三、被告答辯及聲明：
㈠、答辯要旨：
⑴、經查檢舉照片(被證1)，可見原告將系爭汽車停放於中和區景
    德街5號旁，然自民眾檢舉照片中無從確定停放時間是否已
    逾3分鐘，參酌上開臺北高等行政法院108年度交上字第285
    號行政判決意旨，從寬為有利原告之「臨時停車」認定，自
    屬處罰條例第55條規制效力所及。
⑵、又自採證照片(被證8)以觀，系爭汽車停放處旁立有此路不通
    、人行道禁止停車及全聯停車場之指示標牌，對照違規現場
    照片(被證8)，該停放處之路面確實劃有紅實線，其樣式、
    顏色、位置均足資辨識，一般用路人以其社會生活經驗觀察
    ，實得判斷該處為禁止臨時停車處所，並無何令客觀用路人
    無法判斷該路段是否為禁止臨時停車路段之情狀，屬上開安
    全規則所指禁止臨時停車處所應無疑義，原告將系爭汽車停
    放於該址之行為，確實該當「在禁止臨時停車處所臨停」之
    違規，被告據此依處罰條例第55條第1項第3款規定作成本件
    裁罰處分，並無違誤。
⑶、原告固以採證照片未能看見車牌及停放位置，且民眾並非警
    務人員為撤銷該處之主張，惟自檢舉照片中可見系爭車輛車
    頭懸掛之車牌，經查車籍資料(被證9)，確認該車為原告所
    有車牌號0000-00之自用小客車，且系爭車輛確實停放於紅
    線上；另依處罰條例第7條之1第2項規定:「公路主管機關或
    警察機關對於第一項之檢舉，經查證屬實者，應即舉發。但
    行為終了日起逾七日之檢舉，不予舉發。」，本案雖為民眾
    檢舉案件，但業經舉發機關再三確認佐證資料，確定違規屬
    實後依法予以舉發，舉發行為並無不當，是以原告主張均不
    足作為解免行政法上義務之事由，不影響本件違規事實成立
    之認定。
⑷、另依違反道路交通管理事件統一裁罰基準及處理細則(下稱處
    理細則)第12條第1項第5款規定:「行為人有下列情形之一，
    而未嚴重危害交通安全、秩序，且情節輕微，以不舉發為適
    當者，交通勤務警察或依法令執行交通稽查任務人員得對其
    施以勸導，免予舉發：…五、駕駛汽車因上、下客、貨，致
    有本條例第五十五條之情形，惟尚無妨礙其他人、車通行。
    」，檢視本件採證照片(被證8)，系爭汽車之右側車門及後
    側車廂門均呈開啟狀態，似正進行卸載貨之行為，惟系爭汽
    車停放處址劃有紅線且鄰近路口，且該車道劃有雙黃實線，
    其停放行為易造成行經之汽機車駕駛人視距不足或需跨越雙
    黃線逆向行駛而影響交通，經舉發員警審酌後認不符旨揭處
    理細則規定，依法予以舉發，並無違誤，有原舉發機關回復
    函(被證9)在卷可稽。
⑸、再者，原告既為合法考領汽車執照之人，有汽車車籍查詢資
    料（被證10）為憑，其對上述規定應知之甚詳，並應確實遵
    守。是原告前揭所述，無非單方所執之詞，委無足取。綜上
    所述，被告依法裁處，應無違誤。原告之訴為無理由，陳請
    判決如答辯聲明所載，以維法紀。
㈡、聲明：⑴原告之訴駁回。⑵訴訟費用由原告負擔。
四、爭點：
㈠、原告主張「民眾提供之檢舉照片無法認定本車停放位置範圍
    ，且民眾非警務人員民眾，亦未以全程錄影方式檢舉提供」
    ，不能作為裁罰依據，其理由是否可採？
㈡、民眾僅檢具三張圖片，是否足以認定有「在劃有紅線路段臨
    停」之違規行為？原處分是否適法有據？
五、本院的判斷：
㈠、前提事實：爭訟概要欄所載之事實，除爭執事項外，其餘事
    實業據原告於起訴狀所不爭執，並有民眾檢舉明細、新北市
    警交大字第CA0000000號舉發違反道路交通管理事件通知單
    、案件移送記錄及合法送達資料、原告申訴書、新北市政府
    警察局中和分局110年12月13日新北警中交字第1104688031
    號函、新北市政府警察局中和分局111年2月10日新北警中交
    字第1114636712號函、新北市政府警察局中和分局111年3月
    28日新北警中交字第1114650576號函附電子陳情案件回覆表
    、新北裁催字第48-CA0000000號違反道路交通管理事件裁決
    書及合法送達證書、新北市政府警察局中和分局111年7月27
    日新北警中交字第1114679148號函附員警職務報告、車輛停
    放處示意圖照片、新北市政府警察局中和分局111年8月31日
    新北警中交字第1114689477號函、汽車車籍查詢資料及駕駛
    人資料等資料（本院卷第87頁至第133頁）足資佐證，
　　此事實應堪認定。
㈡、本件應適用之相關法令：
⑴、道路交通標誌標線號誌設置規則第149條第1項第1款第5目規
    定：「標線依其型態原則上分類如下：一、線條：以實線或
    虛線標繪於路面或緣石上，用以管制交通者，原則上區分如
    下：（五）紅實線：設於路側，用以禁止臨時停車。」
⑵、道路交通標誌標線號誌設置規則第169 條第1 項、第2 項：
    禁止臨時停車線，用以指示禁止臨時停車路段，以劃設於道
    路緣石正面或頂面為原則，無緣石之道路得標繪於路面上，
    距路面邊緣以三○公分為度。本標線為紅色實線，線寬除設
    於緣石，正面者以緣石高度為準外，其餘皆為一○公分。
⑶、道路交通安全規則第111 條第1 項第3 款：汽車臨時停車時
    ，應依下列規定：三、設有禁止臨時停車標誌、標線處所不
    得臨時停車。
⑷、道路交通管理處罰條例第3 條第1 款、第8 款、第10款：本
    條例用詞，定義如下：一、道路：指公路、街道、巷衖、廣
    場、騎樓、走廊或其他供公眾通行之地方。八、車輛：指非
    依軌道電力架設，而以原動機行駛之汽車（包括機車）、慢
    車及其他行駛於道路之動力車輛。十、臨時停車：指車輛因
    上、下人、客，裝卸物品，其停止時間未滿三分鐘，保持立
    即行駛之狀態。
⑸、道路交通管理處罰條例第7 條之1 ：對於違反本條例之行為
    者，民眾得敘明違規事實或檢具違規證據資料，向公路主管
    或警察機關檢舉，經查證屬實者，應即舉發。但行為終了日
    起逾七日之檢舉，不予舉發。
⑹、道路交通管理處罰條例第55條第1 項第3 款：汽車駕駛人，
    臨時停車有下列情形之一者，處新臺幣三百元以上六百元以
    下罰鍰：三、在設有禁止臨時停車標誌、標線處所臨時停車
    。
⑺、違反道路交通管理事件統一裁罰基準及處理細則(下稱處理細
    則)第12條第1項第5款規定:「行為人有下列情形之一，而未
    嚴重危害交通安全、秩序，且情節輕微，以不舉發為適當者
    ，交通勤務警察或依法令執行交通稽查任務人員得對其施以
    勸導，免予舉發：…五、駕駛汽車因上、下客、貨，致有本
    條例第五十五條之情形，惟尚無妨礙其他人、車通行。」。
⑻、按「本細則依道路交通管理處罰條例第九十二條第四項規定
    訂定之。」、「處理違反道路交通管理事件之程序及統一裁
    罰基準，依本細則之規定辦理。前項統一裁罰基準，如附件
    違反道路交通管理事件統一裁罰基準表。」，違反道路交通
    管理事件統一裁罰基準及處理細則第1 條、第2 條第1 項、
    第2 項分別亦有明定，是違反道路交通管理事件統一裁罰基
    準及處理細則即係基於法律之授權所訂定，而該處理違反道
    路交通管理事件之統一裁罰基準（即「違反道路交通管理事
    件統一裁罰基準表」）已考量「違反事件」、「法條依據」
    、「法定罰鍰額度或其他處罰」、「違規車種類別或違規情
    節」、「期限內繳納或到案聽候裁決者」、「逾越應到案期
    限30日內，繳納罰鍰或到案聽候裁決者」、「逾越應到案期
    限30日以上60日以內，繳納罰鍰或到案聽候裁決者」、「逾
    越應到案期限60日以上，繳納罰鍰或逕行裁決處罰者」等因
    素，作為裁量之標準，並未違反授權之目的及裁量權之本質
    ，是其不僅直接對外發生效力，且被告亦應受其拘束而適用
    之。　　
㈢、依上開道路交通管理處罰條例第3條第10款將臨時停車定義為
    『指車輛因上、下人、客，裝卸物品』及『停止時間未滿3分鐘
    』與『保持立即行駛之狀態』等法律構成要件要素，此乃『停車
    』之特別規定，只有符合道交條例第3條第10款規定之各項法
    律構成要件要素，才該當於『臨時停車』之定義，否則如有其
    中一法律構成要件要素不合致，即應回歸適用『停車』之定義
    。」（臺北高等行政法院108年度交上字第285號行政判決意
    旨參照）。
㈣、依採證照片所示（本院卷第91頁至第92頁），可見原告將系
    爭汽車停放於中和區景德街5號旁，因民眾檢舉照片中無從
    確定停放時間是否已逾3分鐘，參酌上開臺北高等行政法院1
    08年度交上字第285號行政判決意旨，從寬為有利原告之「
    臨時停車」認定，自屬處罰條例第55條規制效力所及。又依
    車輛停放處示意圖照片（本院卷第119頁至第121頁）以觀，
    系爭汽車停放處旁立有此路不通、人行道禁止停車及全聯停
    車場之指示標牌，該停放處之路面確實劃有紅實線，其樣式
    、顏色、位置均足資辨識，一般用路人以其社會生活經驗觀
    察，實得判斷該處為禁止臨時停車處所，並無何令客觀用路
    人無法判斷該路段是否為禁止臨時停車路段之情狀，屬上開
    道路交通安全規則第111 條第1 項第3 款所指禁止臨時停車
    處所應無疑義。核與新北市政府警察局中和分局110年12月1
    3日新北警中交字第1104688031號函覆意旨略以：說明事項
    二『民眾於110年10月20日（檢舉日期）提供佐證照片，檢舉
    旨揭車輛於110年10月20日13時51分，在中和區景德街5號前
    之禁止臨時停車處所（紅線）臨時停車，依道路交通標誌標
    線號誌設置規則第169條規定「禁止臨時停車線，用以指示
    禁止臨時停車路段，以劃設於道路緣石正面或頂面為原則，
    無緣石之道路得標繪於路面上，距路面邊緣以30公分為度；
    本標線禁止時間為全日24小時」，其意旨係於劃設有禁止停
    車線之左、右側道路範圍内均不得停車。（交通部94年06月
    21日交路字第0940006793號函參照），經查案址處路段皆劃
    有禁止臨時停車標線（紅線），旨揭車輛違規屬實，依法舉
    發尚無不當。』（本院卷第103頁）相符。是以原告將系爭汽
    車停放於該址之行為，確實該當「在禁止臨時停車處所臨停
    」之違規，被告據此依處罰條例第55條第1項第3款規定作成
    本件裁罰處分，並無違誤。
㈤、原告以前開主張要旨置辯。惟查：
⑴、依上開採證照片中（本院卷第126頁）可見系爭車輛車頭懸掛
    之車牌，約清晰可看出車牌號碼為5570-L3號，核與車籍資
    料相符（本院卷第131頁），確認該車為原告所有之自用小
    客車，且系爭車輛確實停放於紅線上；本案舉發時尚以舊法
    為主，而依行為時上開道路交通管理處罰條例第7 條之1規
    定，「對於違反本條例之行為者，民眾得敘明違規事實或檢
    具違規證據資料，向公路主管或警察機關檢舉，經查證屬實
    者，應即舉發。但行為終了日起逾七日之檢舉，不予舉發。
    」，民眾依上開規定檢舉，並經舉發機關再三確認採證照片
    及佐證資料，確定違規屬實後依法予以舉發，舉發行為並無
    不當，是以原告主張採證照片未能看見車牌及判斷認定本車
    的停放位置，未全程錄影方式檢舉且民眾並非警務人員云云
    ，均不足作為解免行政法上義務之事由。
⑵、按違反道路交通管理事件統一裁罰基準及處理細則第12條第1
    項第5款規定:「行為人有下列情形之一，而未嚴重危害交通
    安全、秩序，且情節輕微，以不舉發為適當者，交通勤務警
    察或依法令執行交通稽查任務人員得對其施以勸導，免予舉
    發：…五、駕駛汽車因上、下客、貨，致有本條例第五十五
    條之情形，惟尚無妨礙其他人、車通行。」，又依採證照片
    以觀（本院卷第91頁），系爭汽車之右側車門及後側車廂門
    均呈開啟狀態，似正進行卸載貨之行為，惟系爭汽車停放處
    址劃有紅線且鄰近路口，且該車道劃有雙黃實線，其停放行
    為易造成行經之汽機車駕駛人視距不足或需跨越雙黃線逆向
    行駛而影響交通，經舉發員警審酌後認不符旨揭上開處理細
    則第12條第1項第5款規定，依法予以舉發，並無違誤，此有
    新北市政府警察局中和分局111年8月31日新北警中交字第11
    14689477號函在卷可參（本院卷第129頁），是以本件尚難
    以施以勸導，免予舉發。
⑶、原告為合法考領汽車駕照之人，有汽車車籍查詢及駕駛人基
    本資料（本院卷第131-133頁）為憑，其對上述規定應知之
    甚詳，並應確實遵守。是原告前揭所述，無非單方所執之詞
    ，委無足取。
六、本件判決基礎已經明確，兩造其餘的攻擊防禦方法及訴訟資
    料經本院斟酌後，核與判決結果不生影響，無一一論述之必
    要，一併說明。
七、結論：原處分並無違誤，原告訴請撤銷為無理由，應予駁回
    。本件第一審裁判費為300 元，所以確定第一審訴訟費用額
    為300 元，由原告負擔。
八、依行政訴訟法第195 條第1 項後段、第236 條、第98條第1
    項前段、第237 條之8 第1 項、第237 條之9 第1 項，判決
    如主文。
中    華    民    國   111    年    9    月    29    日
                  行政訴訟庭  法  官  陳伯厚
一、上為正本係照原本作成。
二、如不服本判決，應於判決送達後20日內，向本院提出上訴狀
    並表明上訴理由（原判決所違背之法令及其具體內容或依訴
    訟資料可認為原判決有違背法令的具體事實），其未載明上
    訴理由者，應於提出上訴後 20 日內向本院補提理由書（上
    訴狀及上訴理由書均須按他造人數附繕本，如未按期補提上
    訴理由書，則逕予駁回上訴），並應繳納上訴裁判費新臺幣
    750 元。　　
                              書記官  陳柔吟　　
中　　華　　民　　國　　111 　年　　9 　　月　　29　　日